【裁判字號】    95,易,1448
【裁判日期】    950929
【裁判案由】    詐欺
【裁判全文】
臺灣高雄地方法院刑事判決              95年度易字第1448號
公  訴  人  臺灣臺南地方法院檢察署檢察官
被      告  乙○○
                    （在臺灣高雄監獄受刑中）
上列被告因詐欺案件，經檢察官向臺灣臺南地方法院提起公訴（
94年度偵字第627 號），嗣臺灣臺南地方法院於95年7 月12日以
95年度易字第672 號判決本件管轄錯誤，移送本院，本院於準備
程序進行中，因被告就被訴事實為有罪之陳述，經告知簡式審判
程序意旨，並聽取公訴人及被告之意見後，本院合議庭裁定由受
命法官獨任依簡式審判程序審理，判決如下：
    主  文
乙○○幫助意圖為自己不法之所有，以詐術使人將本人之物交付
，處有期徒刑肆月，如易科罰金，以銀元佰元即新臺幣玖佰元
折算壹日。
    事  實
一、乙○○前於民國87年間，因違反槍砲彈藥刀械管制條例，經
    臺灣高等法院以89年度上更一字第400 號判處有期徒刑2 年
    8 月確定，又於89年間，因違反毒品危害防制條例，經本院
    以89年度上訴字第1677號判處有期徒刑1 年5 月，嗣經撤回
    上訴確定，上揭違反槍砲彈藥刀械管制條例案件有期徒刑2
    年8 月之宣告刑及違反毒品危害防制條例案件有期徒刑1 年
    5 月之宣告刑，並據臺灣高等法院高雄分院以90年度聲字第
    493 號裁定應執行有期徒刑3 年9 月確定，被告於90年4 月
    18日入監執行，93年5 月11日假釋出獄，而於假釋期間又違
    反毒品危害防制條例罪，經本院以94年度訴字第1308號判處
    有期徒刑1 年確定，並撤銷前開87年間違反槍砲彈藥刀械管
    制條例案件及89年間違反毒品危害防制條例案件之假釋，執
    行殘刑（不構成累犯）。詎仍不知悔改，明知提供金融帳戶
    存摺、提款卡等物予陌生人士使用，有可能為非法集團所利
    用，以遂欺騙不知情之社會大眾之目的，而其竟以縱有人持
    其存款帳戶作為詐騙之犯罪工具，亦不違反其本意之幫助詐
    欺犯意，於94年5 月23日前某日，在高雄縣中正路國軍802
    醫院附近，將其於93年11月12日在高雄縣鳳山市○○路中華
    郵政股份有限公司鳳山郵局開設之局號0000000 、帳號
    0000000 號帳戶之存摺、提款卡及密碼，以新台幣（下同）
    3,000 元之代價販賣予真實姓名年籍均不詳綽號「阿林」之
    成年男子，任其所屬犯罪集團之成員使用該帳戶以行不法之
    犯罪行為。嗣「阿林」及其所屬犯罪集團之成員共同基於意
    圖為自己不法所有之犯意聯絡，於94年5 月23日9 時10分許
    ，撥打電話向丙○○誆稱中六合彩，致丙○○陷於錯誤，遂
    依詐騙集團成員之指示，而分別於同日11時30分許，匯款
    60,000元至乙○○所提供之上開帳戶內。嗣丙○○察覺有異
    後，始知受騙，報警處理，因而查獲上情。
二、案經臺南縣警察局麻豆分局報請臺灣臺南地方法院檢察署檢
    察官向臺灣臺南地方法院起訴，嗣臺灣臺南地方法院判決本
    件管轄錯誤移送本院。
    理  由
一、按本件被告乙○○所犯係死刑、無期徒刑、最輕本刑為3 年
    以上有期徒刑以外之罪，其於準備程序就前揭被訴事實為有
    罪之陳述，經受命法官告知簡式審判程序之旨，並聽取其與
    公訴人之意見後，本院認無不得或不宜改依簡式審判程序進
    行之處，爰依刑事訴訟法第273 條之1 第1 項、第284 條之
    1 ，裁定本件由受命法官獨任進行簡式審判程序，合先敘明
    。
二、訊據被告乙○○對於上開犯罪事實坦承不諱，並經被害人丙
    ○○於警詢之指訴綦詳，且有被告開戶資料、郵局匯款單、
    客戶歷史交易清單各1 份附卷可稽，被告之自白核與事實相
    符，應堪採為認定事實之證據，本件事證明確，被告犯行堪
    以認定，應予依法論科。
三、查被告乙○○行為後，刑法於94年2 月2 日經總統令修正公
    布，於95年7 月1 日施行，而比較新舊法時應就罪刑有關之
    共犯、未遂犯、想像競合犯、牽連犯、連續犯、結合犯，以
    及累犯加重、自首減輕暨其他法定加減原因（如身分加減）
    與加減例等一切情形，綜其全部罪刑之結果而為比較（最高
    法院95年5 月23日刑事庭第8 次會議決議參照）。經查：
  (一)本次修正刑法第339 條第1 項詐欺取財罪法定刑之種類雖未
    變動，惟罰金刑部分，被告行為時即修正前罰金罰鍰提高標
    準條例第1 條前段規定「依法律應處罰金、罰鍰者，就其原
    定數額得提高為2 倍至10倍」及修正前刑法第33條第5 款規
    定「主刑之種類如下：五、罰金：1 元以上」，該罪之罰金
    刑為銀元1 元以上、銀元1,000 元以下，若換算為新臺幣為
    新臺幣30元以上、30,000元以下。依修正後刑法施行法增訂
    第1 條之1 規定，「中華民國94年1 月7 日刑法修正施行後
    ，刑法分則編所定罰金之貨幣單位為新臺幣。94年1 月7 日
    刑法修正時，刑法分則編未修正之條文定有罰金者，自94
    年1 月7 日刑法修正施行後，就其所定數額提高為30倍。但
    72年6 月26日至94年1 月7 日新增或修正之條文，就其所定
    數額提高為3 倍」，及刑法第33條第5 款修正為「主刑之種
    類如下：五、罰金：新臺幣1,000 元以上，以百元計算之」
    之規定，而刑法第339 條自72年6 月26日後迄未修正，是依
    修正後之刑法第339 條第1 項詐欺取財罪所得科處之罰金刑
    為新臺幣1,000 元以上、新臺幣30,000元以下。比較新舊法
    ，應以被告行為時之刑法較有利於被告。
  (二)修正前刑法第30條第1 項規定：「幫助他人犯罪者，為從犯
    」，修正後之刑法第30條第1 項則規定：「幫助他人實行犯
    罪行為者，為幫助犯。雖他人不知幫助之情者，亦同」，修
    正前、後刑法第30條第1 項就定義幫助犯之文字用詞雖有修
    正，然並未更易幫助犯之認定標準。故本件被告所犯之罪不
    論依修正前之刑法第30條第1 項，或修正後之刑法第30條第
    1 項規定，均構成幫助犯，對被告而言並無有利或不利之情
    形，自不生新舊法比較之問題，應逕依修正前之刑法第30條
    第1 項論以幫助犯。再依修正前刑法第30條第2 項規定，從
    犯之處罰，得按正犯之刑減輕之。依被告犯罪時之刑法第67
    條規定：「有期徒刑加減者，其最高度及最低度同加減之」
    ，惟依95年7 月1 日施行之修正後刑法第67條則規定：「有
    期徒刑或罰金加減者，其最高度及最低度同加減之」，是經
    比較修正前後減刑之結果，雖舊法並無罰金刑最高度及最低
    度同加減之規定，然因舊法罰金之最低度刑為銀元1 元，經
    依修法前之罰金罰鍰提高標準條例提高，並予換算為新台幣
    後，其刑度仍較新法減刑後之罰金刑為輕，故以95年7 月1
    日修正公布施行前之規定較有利於被告，應依刑法第2 條第
    1 項前段規定，適用行為時之法律減輕其刑。
  (三)又被告犯罪時之刑法第41條第1 項前段規定：「犯最重本刑
    為5 年以下有期徒刑以下之刑之罪，而受6 個月以下有期徒
    刑或拘役之宣告，因身體、教育、職業、家庭之關係或其他
    正當事由，執行顯有困難者，得以1 元以上3 元以下折算1
    日，易科罰金。」，又受刑人行為時之易科罰金折算標準，
    依修正前罰金罰鍰提高標準條例第2 條前段規定（現已刪除
    ），就其原定數額提高為100 倍折算1 日，則本件受刑人行
    為時之易科罰金折算標準，應以銀元100 元以上、300 元以
    下折算1 日，經折算為新臺幣後，應以新臺幣300 元以上、
    900 元以下折算為1 日。惟94年1 月7 日修正、94年2 月2
    日公布、95年7 月1 日施行之刑法第41條第1 項前段則規定
    ：「犯最重本刑為5 年以下有期徒刑以下之刑之罪，而受6
    個月以下有期徒刑或拘役之宣告者，得以新臺幣1,000 元、
    2,000 元或3,000 元折算1 日，易科罰金。」比較修正前後
    之易科罰金折算標準，以95年7 月1 日修正公布施行前之規
    定，較有利於被告，則應依刑法第2 條第1 項前段，適用修
    正前刑法第41條第1 項前段規定，定其易科罰金之折算標準
    。
  (四)綜合全部罪刑比較之結果，依刑法第2 條第1 項前段從舊從
    輕原則之規定，以舊法之規定有利於被告，自應適用修正前
    之刑法處斷。
四、按刑法上之幫助犯，係對於犯罪與正犯有共同之認識，而以
    幫助之意思，對於正犯資以助力，而未參與實施犯罪之行為
    者而言（最高法院75年度台上字第1509號、84年度台上字第
    5998號、88年度台上字第1270號判決參照）；是以，如未參
    與實施犯罪構成要件之行為，且係出於幫助之意思提供助力
    ，即屬幫助犯，而非共同正犯。被告乙○○販賣上開帳戶之
    存摺、提款卡、密碼予綽號「阿林」之成年男子及所屬之詐
    騙集團使用，使該詐騙集團成員得基於詐欺取財之犯意，向
    被害人丙○○施用詐術，致使其陷於錯誤，匯款至被告上開
    帳戶內，而遂行詐欺取財之犯行，然被告單純提供帳戶供人
    使用之行為，並不等同於向被害人施以欺罔之詐術行為，且
    亦無證據證明被告有參與詐欺取財犯行之構成要件行為，是
    被告提供金融帳戶之存摺、提款卡、密碼供人使用之行為，
    對於該詐騙集團遂行詐欺取財犯行，資以助力，核其所為，
    係犯修正前刑法第339 條第1 項意圖為自己不法之所有，以
    詐術使人將本人及第三人之物交付罪之幫助犯，依修正前刑
    法第30條第2 項規定，按正犯之刑減輕之。爰審酌被告因貪
    圖小利，而將金融帳戶出售供他人詐欺取財使用，紊亂社會
    正常交易秩序，並使不法之徒藉此輕易詐取財物，檢警難以
    追查緝捕，所造成之危害非輕，惟念及犯罪所得微薄，犯後
    坦承犯行，態度尚佳等一切情狀，爰量處如主文所示之刑，
    並諭知易科罰金之折算標準，以資懲儆。至被告所有供本件
    詐騙轉帳使用之金融帳戶存摺及提款卡，雖係供犯罪所用之
    物，然既已販賣予該詐欺集團人員使用，顯已移轉其所有權
    予前揭詐欺集團人員，而非被告所有之物，且均非違禁物，
    亦別無證據足資證明係屬應沒收之物，爰不另宣告沒收。況
    所謂幫助犯係指就他人之犯罪加以助力，使其易於實施之積
    極的或消極的行為而言。其犯罪態樣與實施犯罪之正犯有異
    ，其所處罰者，乃其提供助力之行為本身，而非正犯實施犯
    罪之行為。因此幫助犯不適用責任共同之原則，對正犯所有
    供犯罪所用或因犯罪所得之物，勿庸併為沒收之宣告（最高
    法院91年度台上字第5583號判決參照），是上開被告之金融
    帳戶存摺及提款卡毋庸宣告沒收，併予敘明。
據上論斷，應依刑事訴訟法第273 條之1 第1 項、第284 條之1
、第299 條第1 項前段，刑法第2 條第1 項前段、修正前刑法第
339 條第1 項、第30條、第41條第1 項，罰金罰鍰提高標準條例
第1 條前段、修正前罰金罰鍰提高標準條例第2 條，現行法規所
定貨幣單位折算新臺幣條例第2 條，判決如主文。
本案經檢察官甲○○到庭執行職務。
中    華    民    國    95    年    9     月    29    日
                  鳳山刑事第1 庭      法  官  林芳華
以上正本證明與原本無異。
如不服本判決，應於判決送達後10日內，向本院提出上訴狀。
中    華    民    國    95    年    9     月    29    日
                                      書記官  黃靖媛
附錄本案論罪科刑法條
刑法第339條
中華民國刑法第339條
意圖為自己或第三人不法之所有，以詐術使人將本人或第三人之
物交付者，處5 年以下有期徒刑、拘役或科或併科1 千元以下罰
金。
以前項方法得財產上不法之利益或使第三人得之者，亦同。
前2 項之未遂犯罰之。


司法院資訊處製作；財團法人民間司法改革基金會備份。
